【裁判字號】    95,家抗,45
【裁判日期】    951115
【裁判案由】    聲明繼承
【裁判全文】
臺灣臺南地方法院家事裁定              95年度家抗字第45號
抗  告  人  甲○○
送達代收人  丙○○
上列抗告人因聲明繼承遺產事件， 對於中華民國95年5月29日臺
灣臺南地方法院94年度聲繼字第12號裁定提起抗告，本院裁定如
下：
    主    文
抗告駁回。
抗告費用由抗告人負擔。
    理    由
一、抗告人即原審聲明人甲○○於原審法院聲請意旨略以：抗告
    人兄長即被繼承人乙○○（男，身分證統一編號：Ｚ0000000
    00號） 係民國13年5月29日出生，原設籍居住於台南市○○
    路○段187巷16號，於93年1月22日死亡， 被繼承人死亡後在
    台灣地區留有遺產，現由台南縣榮民服務處保管中。抗告人
    既為被繼承人之胞妹，現居中國江西省湖口縣江橋鄉羅壟村
    一組，依法對被繼承人乙○○在台灣地區之遺產有繼承之權
    利，爰依台灣地區與大陸地區人民關係條例第66條暨其施行
    細則第43條規定，於法定期間內檢具被繼承人死亡時之戶籍
    謄本、繼承系統表及經財團法人海峽交流基金會驗證之中國
    江西省湖口縣公證處作成之親屬關係公證書、委託書之公證
    書、照片2幀、 行政院國軍退除役官兵輔導委員會台南市榮
    民服務處書函影本1件等文件，向本院為繼承之表示。
二、原審法院裁定以：按被繼承人為大陸地區人民者，關於繼承
    ，依該地區之規定。但在臺灣地區之遺產，適用臺灣地區之
    法律，臺灣地區與大陸地區人民關係條例第60條定有明文。
    復按我國民法第1138條規定，遺產繼承人，除配偶外，依左
    列順序定之：（一）直系血親卑親屬。（二）父母。（三）
    兄弟姊妹。（四）祖父母。再按我國民法第1077條規定，養
    子女與養父母之關係，除法律另有規定外，與婚生子女同。
    經查被繼承人乙○○之配偶柳水鳳、第一順位繼承人即其長
    子柳論生及其第二順位繼承人即其父親柳星平、母親柳梅氏
    雖均已死亡，然其養子柳鞋喜尚活存，此有財團法人海峽交
    流基金會驗證之中國江西省湖口縣公證處作成之親屬關係公
    證書、委託書之公證書各1件附卷可稽， 是堪認被繼承人乙
    ○○仍有第一順位繼承人即其養子柳鞋喜得繼承其遺產，故
    其養子柳鞋喜未拋棄繼承前，抗告人甲○○雖為被繼承人乙
    ○○之妹妹即為其第三順位繼承人，惟依我國民法規定對於
    被繼承人乙○○在台灣地區之遺產目前仍無繼承權可言，從
    而，聲請人本於臺灣地區與大陸地區人民關係條例第66條之
    規定，向本院為繼承之表示，尚非有據，應予駁回。
三、抗告意旨略以：被繼承人乙○○認養柳鞋喜，並未收養柳鞋
    喜為養子，故於大陸戶籍資料上並未登記柳鞋喜為養子，從
    而乙○○與柳鞋喜二人間並無親子關係，柳鞋喜自非乙○○
    之第一順位繼承人，乙○○之遺產應由抗告人甲○○繼承，
    原裁定駁回抗告人之聲請，依法自有未合云云。
四、按抗告法院認抗告為不合法或無理由者，應為駁回抗告之裁
    定（非訟事件法第46條準用民事訴訟法第492條第1項、第49
    5條之1第1項、第449條第1項規定參照）； 又按被繼承人為
    大陸地區人民者，關於繼承，依該地區之規定。但在臺灣地
    區之遺產，適用臺灣地區之法律，臺灣地區與大陸地區人民
    關係條例第60條定有明文；次按遺產繼承人，除配偶外，依
    下列順序定之：（一）直系血親卑親屬，（二）父母，（三
    ）兄弟姊妹，（四）祖父母，我國民法第1138條定有明文；
    再按養子女與養父母之關係，除法律另有規定外，與婚生子
    女同，我國民法第1077條定有明文；末按大陸地區製作之文
    書，經行政院設立或指定之機構或委託之民間團體驗證者，
    推定為真正， 臺灣地區與大陸地區人民關係條例第7條定有
    明文。
五、經查：
（一）被繼承人乙○○係於93年1月22日死亡， 乙○○在台並無
      其他之繼承人（配偶柳水鳳於71年9月14日死亡， 無繼承
      權），有原審卷附之戶籍謄本1紙、 行政院國軍退除役官
      兵輔導委員會中華民國95年4月13日 輔壹字第0950004926
      號書函1紙、 行政院國軍退除役官兵輔導委員會台南市榮
      民服務處中華民國95年4月26日 南市服字第0950001554號
      書函1份足憑。
（二）抗告人主張其為被繼承人乙○○在大陸地區之胞妹，於95
      年2月17日向本院為繼承之表示，並提出戶籍謄本1紙、親
      屬系統表1紙、 行政院國軍退除役官兵輔導委員會台南市
      榮民服務處書函影本1紙、照片2幀、財團法人海峽交流基
      金會（94）核字第077749號證明書1紙、 財團法人海峽交
      流基金會（94）核字第073067號證明書1紙、 大陸地區江
      西省湖口縣公證處（2005）湖證字第570號公證書1紙、大
      陸地區江西省湖口縣公證處（2005） 湖證字第571號公證
      書1份附於原審卷為證。 查，依前開親屬公證書及委託書
      上均明確記載被繼承人之養子為柳鞋喜、被繼承人之妹妹
      係甲○○，抗告意旨雖主張被繼承人柳旭喜僅認養柳鞋喜
      ，並未收養柳鞋喜為養子，二人並無親子關係云云，惟未
      舉證證明被繼承人柳旭喜未收養柳鞋喜之事實，依上揭規
      定，被繼承人之第一順位繼承人係柳鞋喜，抗告人甲○○
      為被繼承人之第三順位繼承人，是第一順位繼承人未拋棄
      繼承前，抗告人對於被繼承人乙○○在台灣地區之遺產尚
      無繼承權，從而，抗告人對被繼承人乙○○之遺產聲明繼
      承，自有未合。原審法院因而裁定駁回抗告人之聲明繼承
      表示，核無違誤。抗告意旨仍執前詞指摘原裁定不當，求
      予廢棄，為無理由。
六、據上論結，本件抗告為無理由， 爰依非訟事件法第21條第2
    項，第46條， 民事訴訟法第495條之1第1項、第449條第1項
    、第78條，裁定如主文。
中    華    民    國    95    年    11    月    15    日
                      家事法庭  審判長法官  王 獻 楠
                                      法官  葉 惠 玲
                                      法官  林 育 幟
上為正本係照原本作成。
抗告人如不服本裁定，僅得於收受本裁定正本送達後10日內以適
用法規顯有錯誤為理由，向本院提出再抗告狀（須附繕本一份及
繳納再抗告裁判費新台幣1000元），並經本院許可後始可再抗告
於高等法院。
中    華    民    國    95    年    11    月    15    日
                                書  記  官  蘇 玲 錦


司法院資訊處製作；財團法人民間司法改革基金會備份。
